臺灣板橋地方法院刑事判決　　　　　　　　　　　　　　九十三年度訴緝字第五號
　　公　訴　人　臺灣板橋地方法院檢察署檢察官
　　被　　　告　甲○○
　　選任辯護人　舒建中律師
右列被告因違反毒品危害防制條例案件，經檢察官提起公訴（九十一年度偵字第一九
四三八號），本院判決如左：
    主  文
甲○○持有第一級毒品，累犯，處有期徒刑貳年陸月。扣案之第一級毒品海洛因貳包
（合計驗餘淨重伍拾捌點玖柒公克）及第二級毒品甲基安非他命拾包（合計驗餘淨重
貳佰捌拾捌點壹公克）均沒收銷燬之。
    事  實
一、甲○○前於民國八十九年間因麻藥、毒品案件，分別經本院以八十八年度訴緝字
    第一八０號判處有期徒刑六月、臺灣臺北地方法院以八十九年度訴字第五０號判
    處應執行刑有期徒刑一年一月，嗣經臺灣臺北地方法院定應執行刑有期徒刑一年
    六月確定，於八十九年七月十四日入監執行，於九十年十二月十二日縮短刑期執
    行完畢並於翌日出監。詎猶不知悔改，明知海洛因及安非他命分別經毒品危害防
    制條例第二條第二項第一款、第二款列為第一級毒品、第二級毒品，不得施用、
    持有，竟基於施用第一級毒品海洛因及第二級毒品安非他命之犯意，於民國九十
    一年九月二十九日凌晨二時許，在彰化縣彰化市○○○路某處，向真實姓名年籍
    不詳、綽號「張姐」之成年女子，以新臺幣（下同）五十萬元之代價，購買第一
    級毒品海洛因二包（合計驗餘淨重五十八．九七公克）及第二級毒品甲基安非他
    命十包（合計驗餘淨重一百八十八．三一公克）後持有之。惟尚未施用，旋於同
    年月三十日晚間十一時許，駕駛車牌號碼六Ｔ─一一九０號自小客車行經臺北縣
    板橋市○○街與民族路口時，為警在該自小客車之右前座上起獲並扣得第一級毒
    品海洛因二包（合計驗餘淨重五十八．九七公克）及第二級毒品甲基安非他命十
    包（合計驗餘淨重一百八十八．三一公克），始查悉上情。
二、案經臺北縣政府警察局報請臺灣板橋地方法院檢察署檢察官偵查起訴。
    理  由
一、右揭事實，業據被告甲○○於警詢、偵訊及本院訊問時供承不諱，而其於九十一
    年九月三十日晚間十一時許，為警在臺北縣板橋市○○街與民族路口查獲扣案之
    白粉二包及透明結晶物十包經送驗結果，該白粉二包均檢出含有第一級毒品海洛
    因成分（合計驗餘淨重五十八．九七公克），該透明結晶物十包均檢出含有第二
    級毒品甲基安非他命成分（合計驗餘淨重二百八十八．三一公克），此有法務部
    調查局九十一年十月二十四日調科壹字第０六０００六五八三號鑑定通知書及內
    政部警政署刑事警察局九十三年三月十五日刑鑑字第０九三００三三八０五號鑑
    驗通知書各乙紙附卷可稽，足認被告自白與事實相符，本案事證明確，被告犯行
    堪以認定，應予依法論罪科刑。
二、按被告行為後，毒品危害防制條例業於九十二年七月九日經總統以華總一義字第
    ０九二００一二一九三０號令修正公布全文三十六條條文，並自公布後六個月即
    九十三年一月九日起施行；修正前毒品危害防制條例就持有第一級毒品、第二級
    毒品之行為，分別規定於該條例第十一條第一項、第二項，其法定刑各為「三年
    以下有期徒刑、拘役或新臺幣五萬元以下罰金」、「二年以下有期徒刑、拘役或
    新臺幣三萬元以下罰金」，而修正後毒品危害防制條例亦分別在同條項規定處罰
    該等行為，其法定刑同為「三年以下有期徒刑、拘役或新臺幣五萬元以下罰金」
    、「二年以下有期徒刑、拘役或新臺幣三萬元以下罰金」，雖無變更，惟修正後
    毒品危害防制條例第十一條第四項規定：「持有毒品達一定數量者，加重其刑至
    二分之一，其標準由行政院定之」，行政院據該規定於九十三年一月七日公告持
    有第一級毒品淨重五公克以上者、持有第二級毒品淨重十公克以上者，加重其刑
    至二分之一，則本案被告經查獲持有第一級毒品海洛因淨重五十八．九七公克及
    第二級毒品甲基安非他命淨重一百八十八．三一公克，已達行政院公告加重其刑
    之數量標準，是綜合各該規定比較新舊法結果，以修正前毒品危害防制條例規定
    較有利於被告，依刑法第二條第一項但書規定，自應適用被告行為時之法律即修
    正前之毒品危害防制條例處罰。核被告所為，係犯修正前毒品危害防制條例第十
    一條第一項之持有第一級毒品罪及同條第二項之持有第二級毒品罪。按所謂事實
    同一，乃指刑罰權所以發生之原因事實，係屬同一者而言；因之同一犯罪事實，
    僅行為之程度不同或實施該行為之過程先後有別，諸如犯罪之完成於通常情形下
    ，須經過各種不同階段，而各階段之犯罪行為，又均為法律規定應予評價處罰者
    ，即令法律上之規範評價輕重容有不同，於訴訟法上，仍不失其為同一性之犯罪
    事實，其一部事實經起訴者，依審判不可分之原則，其起訴之效力自應及於全部
    ，悉屬應予審判之範圍。而販賣毒品前均有持有行為，販賣行為與持有行為，乃
    實質上一罪關係，販賣行為吸收販賣前之持有行為，持有（一部）行為既已起訴
    ，效力自及於販賣（全部）行為，最高法院八十七年度臺上字第四四六一號裁判
    意旨參照。則公訴人雖起訴被告涉犯販賣第一級毒品及第二級毒品等罪嫌，惟被
    告持有第一級毒品海洛因及第二級毒品安非他命等犯行，既為起訴效力所及，本
    院自得加以審判，且本案係犯罪事實之減縮並無變更起訴法條之問題。又被告於
    警詢及偵訊時均供稱：伊原本購買右揭毒品欲供自己使用，但未使用前，就被警
    方查獲等語，復參之警方於右揭時間、地點查獲被告時，並未扣得任何足供施用
    毒品之器具，復無積極證據足證被告有自扣案毒品中拿取施用之事實，是被告購
    買前開毒品縱係欲供己施用，惟其既尚未持供施用，自僅係單純持有第一級毒品
    海洛因及第二級毒品安非他命，並無持有毒品之低度行為為施用毒品之高度行為
    所吸收而不另論罪之情形，附此敘明。被告一行為觸犯上開二罪名，為想像競合
    犯，應依刑法第五十五條前段規定，論以較重之持有第一級毒品罪。被告受有如
    事實欄所示有期徒刑執行完畢，此有臺灣高等法院被告全國前案紀錄表乙件在卷
    足憑，其於五年內再犯本案有期徒刑以上之罪，為累犯，應依刑法第四十七條規
    定加重其刑。爰審酌被告前於八十七年至八十九年間迭因施用毒品案件，先後由
    檢察官以無繼續施用毒品傾向處分不起訴及經法院判處徒刑入監執行，有前揭前
    案紀錄表存卷可考，竟不思戒絕毒癮，復基於施用毒品之犯意而購入數量非微之
    第一級毒品及第二級毒品，嚴重戕害個人身心健康，足以影響整體國家社會衛生
    形象，兼衡其品行、智識程度及犯罪後態度等一切情狀，量處如主文所示之刑，
    以資懲儆。又扣案之第一級毒品海洛因二包（合計驗餘淨重五十八．九七公克）
    及第二級毒品甲基安非他命十包（合計驗餘淨重一百八十八．三一公克），不問
    屬於犯人與否，均應依毒品危害防制條例第十八條第一項前段規定沒收銷燬之。
三、至公訴意旨另以：被告意圖販賣第一級毒品海洛因及第二級毒品安非他命，於九
    十一年九月二十九日凌晨二時許，在彰化縣彰化市○○○路某處，向年籍姓名不
    詳綽號張組之女子，以五十萬元之代價，販入第二級毒品海洛因二包（毛重六十
    三．七公克）及第二級毒品安非他命十包（毛重二百九十四．七公克），因認被
    告涉犯毒品危害防制條例第四條第一項之販賣第一級毒品罪嫌及同條第二項之販
    賣第二級毒品罪嫌云云。公訴人認被告涉有販賣毒品犯嫌，係以被告查獲之毒品
    數量龐大，顯非自己一人所得施用，其辯稱係為自己施用目的才購買云云不足採
    信資為論據。按犯罪事實應依證據認定之，無證據不得認定犯罪事實；又不能證
    明被告犯罪者，即應諭知無罪之判決，刑事訴訟法第一百五十四條第二項、第三
    百零一條第一項分別定有明文。次按認定不利於被告之事實，須依積極證據，苟
    積極證據不足為不利於被告事實之認定時，即應為有利於被告之認定，更不必有
    何有利之證據。又認定犯罪事實所憑之證據，雖不以直接證據為限，間接證據亦
    包括在內，然而無論直接或間接證據，其為訴訟上之證明，須達於通常一般人均
    不致有所懷疑，而得確信其為真實之程度，始得據為有罪之認定，最高法院三十
    年上字第八一六號及七十六年臺上字第四九八六號判例意旨可資參照。訊據被告
    固坦承持有第一級毒品海洛因及第二級毒品安非他命等情不諱，惟堅決否認有何
    販賣毒品犯行，辯稱：毒品是我向張姐買回來要自己吃，我不知道有多重，張姐
    將毒品整包丟給我，叫我先拿回去吃，到時候會再跟我拿錢，後來打電話告訴我
    說要四、五十萬元，我在買回來的路上就被警察查獲等語。經查：
  （一）被告於右揭時間、地點向「張姐」購入扣案之第一級毒品海洛因及第二級毒
        品安非他命後，旋於翌日駕車行經臺北縣板橋市○○街與民族路口時，為警
        在車內查獲前開買入之毒品等事實，已如前述，亦與公訴人認定情節相符，
        則本案尚查無被告於購入右揭毒品後業將之販出或正計劃尋找買主而遭查獲
        等事實，則應審酌者，為被告於購入前開毒品時或買進毒品後，有無販賣營
        利之意圖。
  （二）公訴人以被告販入毒品數量龐大及其賒欠「張姐」貨款與常情不符等節，推
        論被告購買前開毒品時，主觀上即有販賣之意圖云云。查被告遭查獲持有第
        一級毒品海洛因二包（合計驗餘淨重為五十八．九七公克）及第二級毒品甲
        基安非他命十包（合計驗餘淨重一百八十八．三一公克），重量非微，然一
        般持有毒品之原因不一，或供己施用，或受託代為購買，或他人寄存藏放，
        非必然供販賣一途，而販賣毒品者同意相熟稔之購買毒品者賒欠貨款，亦非
        無見，況被告為警查獲時，並未在其身上或車內查扣分裝袋、磅砰等足使本
        院確信被告有販賣毒品或計畫販賣毒品之間接證據以供參酌，是自難僅憑被
        告持有毒品之數量及賒欠貨款等情，逕推測其販入該等毒品時即有營利之意
        圖或於購入後復起意販賣之事實。
  （三）綜上，依公訴人所舉之證據方法尚無法證明被告有意圖營利而販入毒品或持
        有毒品之行為，而使本院達於確信被告有販賣第一級毒品及第二級毒品犯行
        ，惟此部分與本案論罪科刑部分之犯罪事實有實質上一罪關係，爰不另為無
        罪判決之諭知。
四、臺灣板橋地方法院檢察署九十二年度偵字第二一八三六號移送併辦意旨略以：被
    告與共犯丙○○基於共同犯意之聯絡，先販入第一級毒品海洛因、第二級毒品安
    非他命，均分裝成小包後，以四分之一錢海洛因五千元，每克安非他命一千五百
    元至二千元代價轉售予乙○○、丁○○、曾振明、余樹等人施用，牟取不法利
    益，因認被告涉犯毒品危害防制條例第四條第一項之販賣第一級毒品罪嫌及同條
    第二項之販賣第二級毒品罪嫌，與本案起訴事實部分有連續犯之裁判上一罪關係
    ，而移送併案審理等語。惟查，本案被告被訴販賣第一級毒品及第二級毒品部分
    ，業經本院審理結果認不能證明被告犯罪，因該部分與本案論罪科刑部分之犯罪
    事實有實質上一罪關係，不另為無罪判決之諭知，且被告於九十二年十二月十八
    日經警持搜索票至臺北縣新店市○○路六號三樓之十二（第三一八室）處所執行
    搜索時，並未查獲其持有任何第一級毒品或第二級毒品，此有本院九十二年度聲
    搜字第二八０四號搜索票影本、臺北市政府警察局刑事警察大隊扣押筆錄暨扣押
    物品目錄表影本各乙件存卷可查，則移送併辦事實即與本案無何裁判上一罪關係
    ，本院自無從併予審理，應退由檢察官另行依法處理，附此敘明。
據上論斷，應依刑事訴訟法第二百九十九條第一項前段，修正前毒品危害防制條例第
十一條第一項、第二項、第十八條第一項前段，刑法第十一條前段、第二條第一項但
書、第五十五條、第四十七條，判決如主文。
本案經檢察官王秀慧到庭執行職務。
中　　　華　　　民　　　國　　九十三　　年　　　七　　　月　　 十四 　　日
                              　　　臺灣板橋地方法院刑事第三庭
                                  　　　審判長法  官  胡　堅　勤
                                              法　官　李　君　豪
                                              法　官　王　瑜　玲
右正本證明與原本無異。
如不服本判決，應於判決送達後十日內向本院提出上訴狀（應附繕本），上訴於臺灣
高等法院。
                                              書記官  黃  頌  棻
中　　　華　　　民　　　國　　九十三　　年　　　七　　　月　　十六　　日
附錄本案論罪科刑法條全文：
毒品危害防治條例第十一條（修正前）
持有第一級毒品者，處三年以下有期徒刑、拘役或新臺幣五萬元以下罰金。
持有第二級毒品者，處二年以下有期徒刑、拘役或新臺幣三萬元以下罰金。
持有專供製造或施用毒品之器具者，處一年以下有期徒刑、拘役或新臺幣一萬元以下
罰金。
毒品危害防制條例第十一條（修正後）
持有第一級毒品者，處三年以下有期徒刑、拘役或新臺幣五萬元以下罰金。
持有第二級毒品者，處二年以下有期徒刑、拘役或新臺幣三萬元以下罰金。
持有專供製造或施用第一、二級毒品之器具者，處一年以下有期徒刑、拘役或新臺幣
一萬元以下罰金。
持有毒品達一定數量者，加重其刑至二分之一，其標準由行政院定之。
